臺灣高等法院臺南分院刑事裁定　九十六年度毒抗字第三三六號
抗告人　臺灣臺南地方法院檢察署檢察官
被　告　甲○○
上列抗告人因被告違反毒品危害防制條例聲請觀察勒戒案件，不
服臺灣臺南地方法院九十六年八月二十二日第一審裁定（九十六
年度毒聲字第五五九號），提起抗告，本院裁定如下：
    主    文
抗告駁回。
    理    由
一、抗告意旨略以：被告甲○○並無施用毒品，經觀察、勒戒或
    強制戒治之紀錄，則依毒品危害防制條例第二十條第一項規
    定，本應就被告首次施用毒品犯行，向法院聲請裁定送觀察
    、勒戒。再被告於警詢及偵查中均自白有施用搖頭丸（即Ｍ
    ＤＭＡ），且於警詢時供稱最後一次施用時間係在九十六年
    二月二十六日凌晨一時許，而於偵查中供稱最後一次施用時
    間係在前幾天，有台南市警察局第五分局九十六年二月二十
    七日警詢筆錄、九十六年二月二十七日偵訊筆錄可考。又被
    告為警查獲時扣得ＭＤＭＡ五小包（共四十八顆），亦有扣
    案ＭＤＭＡ五小包（共四十八顆）、行政院衛生署管制藥品
    管理局九十六年四月三日管檢字第０九六００００八號鑑定
    書在卷可資佐證。是本件被告自白施用毒品ＭＤＭＡ犯行，
    洵堪認定。另毒品施用後於尿液、血液中可檢出之最大時限
    ，與施用劑量、施用頻率、施用方式、施用者飲水量多寡、
    個人體質、代謝情況、檢體收集時間及所用檢測方法之靈敏
    度等因素有關，因個案而異，一般於尿液中可檢出之最大時
    限，ＭＤＭＡ、ＭＤＡ為一至四天，此有行政院衛生署管制
    藥品管理局九十二年七月二日管檢字第０九二０００四六四
    三號函示可憑，故可知毒品施用後之可檢出情形，實受各種
    因素交叉影響，需視個案而定，非可概然論之，而所謂九十
    六小時之檢體時限，亦僅為平均可檢出之最大時限，非表示
    有施用毒品ＭＤＭＡ者，必可在九十六小時內檢出毒品反應
    。本件被告於九十六年二月二十七日凌晨二時五十分許，在
    台南市警察局第五分局所採集之尿液，經送長榮大學以酵素
    免疫分析法（ＥＩＡ）初步檢驗，雖因檢體檢出濃度未達法
    定標準閎值而判定為安非他命類、鴉片類、ＭＤＭＡ類毒品
    陰性反應（誤載陽性反應），固有台南市警察局第五分局調
    查甲○○涉嫌毒品案送驗尿液及年籍對照表、長榮大學毒品
    檢驗報告等附卷可據，然被告當日檢驗結果之ＭＤＭＡ、Ｍ
    ＤＡ檢驗值均為１０９，有九十六年九月十四日公務電話紀
    錄、長榮大學傳真之毒品檢驗數據可參。雖被告濃度未達法
    定標準閎值之３３０，然已有毒品ＭＤＭＡ反應，亦徵被告
    係因代謝關係而使檢驗結果為陰性反應，自難僅以長榮大學
    上開毒品檢驗報告而認被告並無施用毒品ＭＤＭＡ犯行。故
    本件被告施用毒品ＭＤＭＡ犯行明確，原裁定駁回觀察勒戒
    之聲請，難認允當。為此，提起抗告，請求撤銷原裁定，另
    為適法裁定云云。
二、按被告之自白，不得作為有罪判決之唯一證據，仍應調查其
    他必要之證據，以察其是否與事實相符，刑事訴訟法第一百
    五十六條第二項定有明文，立法目的在以補強證據之存在，
    藉以限制合法自白在證據上之價值，俾發現實質的真實，即
    使被告之自白出於任意性，然若別無其他補強證據，足以擔
    保其自白與事實相符，該自白仍非刑事訴訟法上得據之為認
    定被告犯罪之唯一證據，當不得單憑此而為被告不利之認定
    。又犯施用第一級、第二級毒品之罪者，檢察官應聲請法院
    裁定，令被告入勒戒處所觀察、勒戒，其期間不得逾二月（
    毒品危害防制條例第二十條第一項規定參照）。揆其立法意
    旨，乃認施用毒品者具「病患性犯人」之特質，除降低施用
    毒品罪之法定刑外，並採以觀察、勒戒方式戒除其身癮及以
    強制戒治方式戒除其心癮之措施，以期自新及協助其斷除毒
    癮，準此，施用毒品行為仍屬犯罪行為之一種，僅於符合毒
    品危害防制條例第二十條第一項規定情形時，應送觀察、勒
    戒後，無繼續施用毒品傾向，並為不起訴之處分或不付審理
    之裁定，故而認定犯罪事實之證據法則，於裁定被告應否送
    觀察、勒戒亦有適用，附此敘明。
三、本件被告甲○○於警偵訊固坦承有施用第二級毒品ＭＤＭＡ
    犯行。惟查：
(一)被告於九十六年二月二十七日二時五十分許經警採尿後，經
    送長榮大學毒物研究中心以ＥＩＡ酵素免疫分析法初步檢驗
    結果，於安非他命類、鴉片類及安非他命第二類ＭＤＭＡ皆
    呈「陰性反應」，有臺南市警察局第五分局尿液送驗對照表
    及長榮大學九十六年三月五日出具之確認報告在卷可稽。按
    ＭＤＭＡ施用後，約一至四天內自尿液中排出，尿液中能否
    驗出ＭＤＭＡ類陽性反應與其投與量、投與途徑、採尿時間
    、個人體質及檢驗方法之靈敏度有關，業據行政院衛生署管
    制藥品管理局九十二年七月二日管檢字第０九二０００四六
    四三函敘述明確。是參酌前開行政院衛生署管制藥品管理局
    之函釋，ＭＤＭＡ類毒品可檢出之時限，最長可能不會超過
    九十六小時，是由上開檢驗報告可推知被告於經警採尿前回
    溯之九十六小時內，應無施用第二級毒品ＭＤＭＡ。又被告
    於警詢中自承其最後一次施用第二級毒品ＭＤＭＡ，時間為
    九十六年二月二十六日一時許，距前開被告為警採尿時間不
    逾二十六小時，檢體因被告代謝作用而影響濃度檢測尚屬有
    限，則該確認報告檢驗結果既為陰性反應，核與被告於警詢
    自白於九十六年二月二十六日一時許最後一次施用第二級毒
    品ＭＤＭＡ之事實相左，自不得單憑被告自白有施用毒品行
    為，遽為被告不利之認定。
(二)再者，扣案ＭＤＭＡ五小包（共四十八顆），經送行政院衛
    生署管制藥品管理局鑑定結果，含有第二級毒品亞甲基雙氧
    安非他命成分乙節，有行政院衛生署管制藥品管理局九十六
    年四月三日管檢字第０九六０００三三０八號鑑定通知書在
    卷可參，足認被告所持有之物確係第二級毒品ＭＤＭＡ無誤
    。是被告持有上開毒品之事實，堪以認定。然持有毒品之原
    因眾多，或施用，或販賣，且單純持有者，未必僅係供自己
    施用，則抗告人所提上開扣案物究與被告施用毒品犯行間，
    有何關聯性，抗告人並未能舉證證明，自不得單憑被告持有
    第二級毒品ＭＤＭＡ，遽認為被告自白施用第二級毒品ＭＤ
    ＭＡ之補強證據，而為被告不利之認定。
(三)此外，本件復無其他佐證證明被告有施用ＭＤＭＡ之行為，
    原審以被告被驗出安非他命類、鴉片類、ＭＤＭＡ類毒品為
    陰性反應，核與被告自白相左，而認無證據證明被告有施用
    第二級毒品ＭＤＭＡ犯行，駁回抗告人之聲請，本院經核並
    無不當。抗告意旨指稱：被告濃度雖未達法定標準閾值之３
    ３０，然已有毒品ＭＤＭＡ反應，益徵被告係因代謝關係而
    使檢驗結果為陰性反應云云。然按，刑事訴訟法第一百五十
    四條證據裁判主義之規定，乃揭櫫國際公認之刑事訴訟無罪
    推定原則，為修正刑事訴訟法保障被告人權之重要指標，法
    院自應嚴守此一原則，在檢察官所舉證據及法院依法定職權
    調查所得之證據，足以證明被告有罪之前，自應推定其無罪
    。若所得證據其為訴訟上之證明，尚未達於通常一般人均不
    致有所懷疑，而得確信其為真實之程度者，自不能為有罪之
    認定，此為上開無罪推定原則之當然闡釋。茲因施用毒品者
    具「病患性犯人」之特質，故而法律針對首次施用毒品者，
    採除刑不除罪原則，並採以觀察、勒戒方式戒除其身癮，以
    期自新及協助其斷除毒癮，然施用毒品仍屬犯罪行為，故而
    認定有無施用毒品，自應受刑事證據法則拘束。本件被告檢
    體檢出結果既因初步檢驗即低於法定標準閾值（依濫用藥物
    尿液檢驗作業準則第十八條第一項規定，初步檢驗結果在閾
    值以上或有疑義之尿液檢體，應再以氣相層析質譜分析方法
    進行確認檢驗，若無適當氣相層析質譜分析方法者，得採用
    適當之液相層析質譜分析方法進行確認檢驗，確認檢驗結果
    在規定閾值以上者，應判定為陽性），即無法產生被告有施
    用毒品犯行之確信，本櫫無罪推定、罪疑無罪原則，自不得
    遽執此謂被告確有施用毒品犯行，達於無合理懷疑之程度。
    是抗告人提起抗告指摘原裁定不當，為無理由，應予駁回。
四、據上論斷，應依刑事訴訟法第四百十二條，裁定如主文。
中　　華　　民　　國　　96　　年　　10　　月　　24　　日
　　　　　　　　　　刑事第一庭審判長法官　黃　崑　宗
　　　　　　　　　　　　　　　　    法官　王　明　宏
　　　　　　　　　　　　　　　　　  法官　蔡　長　林
以上正本證明與原本無異。
不得抗告。
　　　　　　　　　　　　　　　　　書記官　李　培　薇
中　　華　　民　　國　　96　　年　　10　　月　　24　　日
